【裁判字號】    96,易,2264
【裁判日期】    970307
【裁判案由】    詐欺
【裁判全文】
臺灣板橋地方法院刑事判決              96年度易字第2264號
公  訴  人  臺灣板橋地方法院檢察署檢察官
被      告  乙○○
上列被告因詐欺案件，經檢察官提起公訴（96年度偵字第12691
號），本院判決如下：
    主  文
乙○○共同意圖為自己不法之所有，以詐術使人將本人之物交付
，處有期徒刑陸月，如易科罰金，以新臺幣壹仟元折算壹日。減
為有期徒刑月，如易科罰金，以新臺幣壹仟元折算壹日。
    事  實
一、乙○○與甲○○（另行偵查，現通緝中）基於共同意圖為自
    己不法所有之犯意聯絡，於民國96年1 月間某日，由乙○○
    將其所有臺灣郵政股份有限公司中和中正路郵局帳號
    00000000000000之帳戶，提供予甲○○及其所屬詐欺集團作
    為詐欺所得匯款之用，並負責提領受害人所匯入之款項予甲○○。而甲○○或其所屬之詐欺集團成員於96年1 月間，以
    在露天拍賣網站，佯刊拍賣行動電話訊息之方式，吸引網友
    競標，丙○○因此誤信該訊息為真，參與網上競標，嗣由前
    開詐欺集團向丙○○佯稱業已得標，須先行匯款，使丙○○
    陷於錯誤，於96年1 月30日下午4 時40分許，在臺北縣永和
    市○○街73巷6 號住處，以網路匯款方式，將投標金額新臺
    幣（下同）2,670 元匯至上開乙○○帳戶內，甲○○始以電
    話通知乙○○領款，再由乙○○於翌日領款後，在臺北縣板
    橋市「捷運板南線府中站」出口，交予甲○○。嗣因丙○○
    未收到上開投標之行動電話，遂報警處理，進而查悉上情。
二、案經丙○○訴由臺北縣政府警察局永和分局移送臺灣板橋地
    方法院檢察署檢察官偵查起訴。
    理  由
壹、證據能力有無之判斷：
    被告、辯護人及檢察官對於後述證據之證據能力均不爭執，
    依刑事訴訟法第159 條之5 規定，均有證據能力，合先敘明
    。
貳、實體方面：
一、訊之被告乙○○對其有於前揭時地提供上開帳戶供甲○○匯
    款使用，並為甲○○提領匯入該帳戶內之款項後，交予甲○○等事實，惟矢口否認有何詐欺取財犯行，辯稱：伊沒有參
    與詐欺取財，甲○○是伊先前的同事，因剛出獄，無法辦理
    帳戶，又需有帳戶讓他人匯款援助，所以要伊提供帳戶，伊
    基於同事情誼，才將自己的帳戶提供給甲○○使用，並代為
    提領款項，且伊嗣後亦有提供甲○○之年籍資料予警方，並
    通知員警到網咖找到甲○○云云。經查：
  (一)被告有於前揭時地提供其所使用之上開郵局帳戶予甲○○使
    用，而被害人丙○○因遭詐欺集團詐騙，於上開時地將2670
    元匯入被告上開郵局帳戶內，且被告隨之提領後交予甲○○
    等情，為被告於本院審理時所不爭執（見本院卷第21頁、第
    22頁、第129 頁），並經證人即被害人丙○○於警詢分別證
    述甚明（見96年度偵字第12691 號偵查卷第4 頁至第5 頁）
    ，並有華南銀行網路交易明細1 紙；電子郵件紀錄列印資料
    7 紙、臺灣郵政股份有限公司板橋郵局96年6 月28日板營字
    第0960201474號函1 件附卷可稽，堪信為真實。
  (二)又任何人均可辦理金融帳戶使用，而依被告於偵查中所述：
    「（問：甲○○為何不自己申請帳戶？）因為她是詐欺犯，
    無法申請帳戶，她是去年出獄的，但是她在上個禮拜為警查
    獲。她在95年10月間出獄，她在台北及桃園都有關過」等語
    （見96年度偵字第12691 號偵查卷第39頁），可見被告亦明
    知甲○○之所以無法辦理金融帳戶係因犯詐欺罪之故，況甲○○友人資助甲○○時，縱因甲○○無帳戶可用，亦非無其
    他方法可資交款，更遑論如由甲○○友人匯款進入上開被告
    郵局帳戶，再由被告領款持往臺北縣板橋市府中捷運站出口
    ，手續上要比現金郵寄、匯票交寄等方法為複雜，被告係有
    社會工作歷練之人，在甲○○因犯詐欺罪尚無法辦理帳戶及
    非無其他更簡便方法匯款之情形下，猶僅因甲○○告知有友
    人要相助資金即提供帳戶單純供甲○○使用之理。至於被告
    有提供甲○○之年籍資料及通知警方找到甲○○一節，固經
    證人即臺北縣政府警察局中和分局錦和派出所員警劉貴弘於
    本院審理時到庭證述屬實（見本院卷第50頁至第52頁），惟
    此係被告犯後態度問題，應僅得為量刑之考量，尚與被告有
    無共同詐欺犯意無涉，自難憑為有利於被告之認定。
  (三)綜上所述，被告所辯，顯係事後卸責之詞，要無可採，本件
    事證明確，被告犯行洵堪認定。至證人即共犯甲○○已由檢
    察官另行偵辦，惟現通緝中，且經本院傳喚、拘提未到，有
    本院送達證明及拘票等件附卷可稽，而本件事證既已臻明確
    ，本院認就證人甲○○部分已無傳喚之必要。又甲○○或其
    所屬詐欺集團係以丁○○所申請使用之雅虎奇摩網站電子郵
    件對被害人丙○○進行詐欺之情，有雅虎國際資訊股份有限
    公司96年9 月10日雅虎（九六）字第0969號函1 件附卷可憑
    ，惟該電子郵件申請人丁○○之資料是否完整屬實，在網際
    網路之特性下，尚難確認，亦據該函載述明確，是本件既已
    知被害人丙○○受騙之款項係匯入被告上開郵局帳戶，且經
    由被告領款交予甲○○，可知該丁○○之電子郵件係由甲○○或其所屬詐欺集團所使用無訛，是本院認已無庸再傳喚證
    人丁○○為證，亦不再予傳喚，均附此敘明。
三、核被告所為，係犯刑法第339 條第1 項之詐欺取財罪。被告
    與甲○○間就上開詐欺犯行有犯意聯絡及行為分擔，應為共
    同正犯。爰審酌被告提供帳戶供甲○○作為被害人匯款入帳
    使用，並負責提領款項，影響社會正常交易安全，增加被害
    人尋求救濟之困難，也使犯罪之追查趨於複雜，危害社會情
    節甚鉅，兼衡以被告犯罪之動機、目的、提領詐欺金額、被
    害人被害之情狀及被告犯罪後否認犯行，態度不佳、迄未賠
    償被害人損害，惟念被告提供甲○○年籍資料供員警進行偵
    辦，且並無犯罪前科，有臺灣高等法院被告前案紀錄表1件
    附卷可參，素行非差等一切情狀，量處如主文所示之刑。又
    中華民國九十六年罪犯減刑條例業經立法院制定，並業經總
    統於96年7 月4 日公布，自96年7 月16日起生效，本件被告
    犯罪時間係在96年4 月24日以前，合於上開減刑條例第2條
    第1 項第3 款之規定，且非同條例第3 條所定不得減刑之罪
    ，是併依上開減刑條例規定減其2 分之1 之刑，並諭知易科
    罰金之折算標準。
四、檢察官移送辦併意旨以被告乙○○與甲○○基於意圖為自己
    不法所有之犯意聯絡，由被告乙○○於96年1 月間，提供其
    開立之臺灣郵政股份有限公司中和中正路郵局帳號00000000
    000000號帳戶，予甲○○及所屬詐騙集團成員使用作為詐欺
    他人匯款之帳戶，並負責提領詐騙所得款項交予甲○○，甲○○及所屬詐欺集團則於同年3 月間，在電腦雅虎奇摩拍賣
    網站佯刊販賣行動電話訊息，誘使楊志杭上網以4000元得標
    ，再佯稱須先行匯款，使楊志杭陷於錯誤而於同年3 月9 日
    14時許，在桃園縣中壢市萬能科技大學內之遠東國際商業銀
    行自動櫃員機轉帳4000元至上開帳戶，再由甲○○以電話通
    知被告乙○○領款後，於翌日（10日）在臺北縣板橋市「捷
    運板南線府中站」門前交予甲○○。嗣因楊志杭遲未收受行
    動電話，始知受騙報警列為警示帳戶而循線查獲，因認被告
    涉嫌觸犯刑法第339 條第1 項之詐欺取財罪，聲請併予審理
    云云（即96年度偵字第16692 號）。經查，該移送併辦之事
    實與本件起訴事實相隔逾2 月，且本件起訴事實係在露天拍
    賣網站刊登拍賣行動電話訊息，而移送併辦部分則是在雅虎
    奇摩拍賣網站刊登拍賣行動電話訊息，又係對不同被害人所
    為之犯罪，故移送併辦部分尚難認與本件起訴部分為同一事
    實，本院無從併予審究，應退回檢察官另行依法處理，附此
    敘明。
據上論斷，應依刑事訴訟法第299 條第1 項前段，刑法第28條、
第339 條第1 項、第41條第1 項前段，刑法施行法第1 條之1 ，
中華民國九十六年罪犯減刑條例第2 條第1 項第3 款、第7 條、
第9 條，判決如主文。
本案經檢察官顏世翠到庭執行職務。
中    華    民    國    97    年    3     月    7    日
                  刑事第十三庭    審判長法  官  李麗珠
                                        法  官  許映鈞
                                        法  官  俞秀美
上列正本證明與原本無異。
如不服本判決，應於送達後十日內敘明上訴理由，向本院提出上
訴狀
                                        書記官  林政良
中    華    民    國    97    年    3     月    7     日
附錄本案論罪科刑法條全文：
刑法第339條
意圖為自己或第三人不法之所有，以詐術使人將本人或第三人之
物交付者，處5 年以下有期徒刑、拘役或科或併科1 千元以下罰
金。
以前項方法得財產上不法之利益或使第三人得之者，亦同。
前二項之未遂犯罰之。


司法院資訊處製作；財團法人民間司法改革基金會備份。
